【裁判字號】    94,訴,4889
【裁判日期】    950118
【裁判案由】    損害賠償
【裁判全文】
臺灣臺北地方法院民事判決              94年度訴字第4889號
原      告  戊○○
            乙○○
            甲○○
            丙○○
            丁○○
被      告  己○○
訴訟代理人  陳永誠律師
上列當事人間損害賠償事件，本院於民國九十五年一月四日言詞
辯論終結，判決如下：
    主      文
原告之訴駁回。
訴訟費用由原告負擔。
    事實及理由
一、本件原告甲○○未於言詞辯論期日到場，核無民事訴訟法第
    386 條所列各款情形，應依被告之聲請，由其一造辯論而為
    判決。
二、本件原告起訴主張：伊等於民國91年8月至92年1月間，透過
    報紙所刊登之廣告，至被告與他人共同經營之訴外人即晉富
    國際有限公司（下稱晉富公司）應徵行政人員，於上班後二
    星期，被告即施以填寫及核算公司客戶從事外匯期貨保證金
    交易之計算表方式，製造投資外匯期貨保證金可獲鉅利之假
    象，以詐術使伊等進而為開戶交易，並將投資款項匯至澳門
    之Wise-standing Investment Co.或Wise Century Trading
    公司。嗣於92年 1月間，被告遭查獲違法經營期貨顧問事業
    ，伊等始知被告所經營者乃屬違法事業，被告復告知伊等之
    投資業已損失迨盡，顯見被告係利用應徵方式，告知伊等經
    營期貨事業為合法，再騙取伊等金錢，被告嗣亦因違法經營
    期貨事業，經本院判處有期徒刑確定，爰依侵權行為法律關
    係，請求被告賠償伊等投資金額，而聲明：被告應給付原告
    戊○○70萬元、原告乙○○69萬元、甲○○54萬元、丙○○
    108萬元、丁○○36萬元等語。
三、被告則以：原告係投資訴外人「澳門偉仕世紀交易行」（下
    稱偉仕公司）買賣現貨國際金融商品，伊並未曾詐欺或拿取
    原告金錢，伊亦係受僱講師，且就未經許可擅自經營期貨顧
    問事業涉犯刑責部分，原告戊○○、丁○○亦經認定為共犯
    確定，原告之請求並無理由等語，資為抗辯，並聲明：駁回
    原告之訴。
四、查原告起訴主張被告因共同未經許可，擅自經營期貨顧問事
    業，經本院以94年度訴字第1010號判處有期徒刑6月，緩刑2
    年等事實，業據其提出本院94年度訴字第1010號刑事宣示判
    決筆錄（見本院卷第7至9頁）為證，並經本院調取上開刑事
    卷宗閱明屬實，復為被告所不爭執，堪信原告此部分主張為
    真正。
五、原告復主張被告利用應徵方式，告知伊等經營期貨事業為合
    法，騙取伊等金錢，應賠償伊等損失等語，則為被告所否認
    ，並以前詞置辯。是本院所應審究者，核為：被告有無原告
    所指之侵權行為而致原告受有損害？
六、經查：
  (一)按民事訴訟如係由原告主張權利者，應先由原告負舉證之責
    ，若原告先不能舉證，以證實自己主張之事實為真實，則被
    告就其抗辯事實即令不能舉證，或其所舉證據尚有疵累，亦
    應駁回原告之請求（最高法院17年上字第 917號判例要旨參
    照）。又損害賠償之債，以有損害之發生及有責原因之事實
    ，並二者之間，有相當因果關係為成立要件，故原告所主張
    損害賠償之債，如不合於此項成立要件者，即難謂有損害賠
    償請求權存在。而所謂相當因果關係，係指依經驗法則，綜
    合行為當時所存在之一切事實，為客觀之事後審查，認為在
    一般情形上，有此環境，有此行為之同一條件，均發生同一
    之結果者，則該條件即為發生結果之相當條件，行為與結果
    即有相當之因果關係。反之，若在一般情形上，有此同一條
    件存在，而依客觀之審查，認為不必皆發生此結果者，則該
    條件與結果並不相當，不過為偶然之事實而已，其行為與結
    果間即無相當因果關係（參見最高法院48年度台上字第481
    號判例要旨、87年度台上字第154號判決要旨）。
  (二)查原告主張被告與他人共同經營晉富公司，利用報紙廣告，
    告知其等經營期貨事業為合法，並施以填寫及核算公司客戶
    從事外匯期貨保證金交易之計算表方式，以詐術使其等進而
    開戶交易，並將投資款項匯至澳門之Wise-standing Invest
    -ment Co.或Wise Century Trading公司，再匯至被告帳戶
    等語，固據提出匯款單、存摺影本為佐（見本院卷第32至38
    、43至48頁）。然查：
    1.被告辯稱其係在晉富公司任兼職講師，並未與他人共同經
      營晉富公司等語；原告戊○○、丁○○於上開刑事案件第
      一審時亦證稱：不知被告在晉富公司擔任何職，但係由被
      告訓練其等（見臺灣板橋地方法院檢察署93年度發查字第
      5009號偵查卷第28頁），則被告抗辯其未與他人共同經營
      晉富公司乙節，已非全不足採。參酌證人即與原告戊○○
      、丁○○同為臺灣板橋地方法院（下稱板橋地院）92年度
      訴字第2298號違反期貨交易法刑事案件之被告傅有全於該
      案第一審審理時亦證稱晉富公司是不詳姓名之「林先生」
      拿錢給伊設立，由伊任負責人等語甚明（見本院上開刑事
      卷外所附板橋地院上開刑事卷影印卷第38頁正反面），益
      見被告上開所辯非虛，堪認被告尚非晉富公司之經營者，
      而僅係受僱於晉富公司之講師，則被告是否有原告所指利
      用報紙廣告招徠客戶之行為，已屬有疑，遑論原告戊○○
      、丁○○亦因受僱晉富公司，而遭認定共同未經許可，擅
      自經營期貨顧問事業，經板橋地院以上開2298號刑事判決
      判處有期徒刑6月，緩刑2年確定，此觀上開偵查卷所附板
      橋地院上開2298號刑事判決甚明（見該卷第30至38頁），
      即難指被告對原告有何施以詐術之侵權行為可言。
    2.原告復主張其等所匯至澳門之款項係再匯入被告帳戶，根
      本無上開澳門公司云云。惟查原告戊○○於上開板橋地院
      刑事案件第一審審理時，即證稱其等係先打電話給偉仕公
      司，偉仕公司再傳保證金日結單，由客戶在傳真機旁收受
      ，匯款交易由客戶自行處理，由偉仕公司將錢匯入台灣客
      戶帳戶，交易單上之價格係偉仕提供之資訊，其亦是客戶
      ，剛開始有賺，後來還是賠（見上開板橋地院第2298號刑
      事卷影印卷第29、30頁），原告丁○○亦證稱其亦是客戶
      ，開始有賺，後來是賠（見同上卷第30頁），顯見確有偉
      仕公司，而客戶所匯投資款項，確已匯入偉仕公司所指定
      之帳戶，並經偉仕公司操作，始有獲利可言，並足認原告
      之損失，核係投資本即存在之風險，尚難認被告有何施以
      詐術之行為。是原告上開所指，容屬其個人臆測之詞，並
      不足採，原告戊○○並請求調查被告之帳戶，即無必要，
      附此敘明。
    3.本件原告除未能舉證證明被告曾告知其等所參與之投資已
      違反期貨交易法外，縱認被告曾告以原告等人之投資係合
      法，但查政府制定期貨交易法，核係為健全發展期貨市場
      ，維護期貨交易秩序（期貨交易法第1條參照），其就未
      經許可即經營期貨顧問事業，無非亦係為管理金融秩序，
      考量整體金融體制，始加以規範；而原告投資期貨之盈虧
      ，應係與投資者之判斷、時空環境及整體經濟等諸多因素
      相關連，要與晉富公司是否獲得主管機關之許可無涉，是
      雖原告有投資失利之損害發生，與被告有無施以投資訓練
      或晉富公司是否未經許可經營期貨顧問事業，其間並無相
      當之因果關係，依首揭說明，原告以被告涉犯期貨交易法
      ，即指其對之有詐欺之侵權行為云云，殊不足採。
七、綜上所述，原告所受之上開投資損失，既與被告行為間無何
    因果關係，則原告依侵權行為法律關係，請求被告應給付賠
    償如聲明所示之金額，即屬無據，不應准許。
八、兩造其餘主張陳述及所提之證據，經本院審酌後，認均不足
    以影響本判決之結果，均毋庸再予論述，附此敘明。
據上論結，本件原告之訴為無理由，依民事訴訟法第385條第1項
前段、第78條、第85條第1項前段，判決如主文。
中    華    民    國    95    年    1    月    18     日
                  民事第三庭    法  官  黃莉雲
以上正本係照原本作成
如對本判決上訴，須於判決送達後20日內向本院提出上訴狀
中    華    民    國    95    年    1    月    18     日
                                書記官  李承翰


司法院資訊處製作；財團法人民間司法改革基金會備份。
